【裁判字號】    94,訴,859
【裁判日期】    950123
【裁判案由】    偽造文書等
【裁判全文】
臺灣臺北地方法院刑事判決               94年度訴字第859號
    公  訴  人  臺灣臺北地方法院檢察署檢察官
    被      告  戊○○
    選任辯護人  張建鳴律師
                莊佳樺律師
上列被告因偽造文書等案件，經檢察官提起公訴（94年度偵字第
4673號），本院判決如下：
    主  文
戊○○無罪。
    理  由
一、本件公訴意旨略以：丁○○（另行簡式程序裁判）為台北市
    ○○路○段261巷20弄2號1樓合興清潔有限公司（下稱合興
    公司）負責人，戊○○則為合興公司員工。丁○○、戊○○
    二人明知自民國89年7月1日起，台北市政府將垃圾清除處理
    規費改採販售專用垃圾袋而隨袋徵收之方式，台北市民丟棄
    一般廢棄物，應使用台北市政府環境保護局（下稱環保局）
    委託特定廠商製造，印製有「台北市專用垃圾袋」、「台北
    市政府環境保護局製」等字樣及如附件所示環保局圖樣之專
    用垃圾袋，依特約足以為表示業經隨袋繳納垃圾清除處理規
    費，始得送交環保局清潔人員清運之收費證明，亦屬台北市
    政府為執行一般廢棄物清除處理而收取規費證明之一種準公
    文書。又丁○○、戊○○二人明知姓名年籍不詳之人於台北
    市光復橋下擺設攤位所販售之特大型專用垃圾袋，係未向台
    北市政府繳納垃圾清除處理規費，未經環保局授權印製如附
    件所示圖樣之偽造專用垃圾袋，竟仍於92年7、8月間；93年
    9、10月間，由丁○○分別購買76公升裝30大包及10大包，
    復基於共同意圖為自己不法利益之概括犯意聯絡，連續於93
    年4月29日、同年2月7日將前開偽造垃圾袋交由不知情之合
    興公司員工丙○○；94年2月15日交由不知情之員工官秀華
    ，由丙○○、官秀華分別在台北市○○○路○段7號及台北
    市○○路162號進行清潔工作時使用，而使環保局清潔隊員
    誤認丁○○、戊○○所使用之垃圾袋為合法已繳納規費之垃
    圾袋而收受清運，丁○○、戊○○因而獲得免納規費之不法
    利益，並足生損害於環保局對於垃圾清運、垃圾袋規費徵收
    管理之正確性及公眾對於公共資源之利用。嗣於94年2月15
    日，經環保局人員於台北市○○路162號士林郵局查獲，並
    扣得偽造垃圾袋76公升裝53個等情，因認被告戊○○涉有刑
    法第216條、第220條第1項、第211條之行使偽造準公文書、
    第339條第2項之詐欺得利罪嫌。
二、按犯罪事實應依證據認定之，無證據不得推定其犯罪事實；
    又不能證明被告犯罪者，應諭知無罪之判決，刑事訴訟法第
    154條第2項、第301條第1項分別定有明文。
三、公訴意旨認被告戊○○涉有行使偽造準公文書、詐欺得利罪
    嫌，無非係以被告戊○○之自白，被告丁○○、告訴代理人
    甲○○之陳述，以及現場查獲照片、偽造垃圾袋照片及搜索
    照片共32張、台北市政府環境保護局93年4月29日、93年12
    月7日違反廢棄物清理法案件舉發通知書資為佐證。訊之被
    告戊○○固不否認自92年11月起任職合興公司，以及自94年
    1月底起負責向供應商向尚實業有限公司訂購垃圾袋之事實
    ，惟否認有公訴人所指之行為，辯稱：伊是會計乙○○離職
    後才開始接任叫貨工作，且均係向尚實業有限公司訂購垃圾
    袋，並未到光復橋下購買偽造之專用垃圾袋，也不知道公司
    有使用偽造之專用垃圾袋等語。
四、經查：被告戊○○任職於合興公司，而自94年1月底起負責
    向供應商向尚實業有限公司訂購垃圾袋，但並未至光復橋下
    購買偽造之專用垃圾袋，被告戊○○並不知道也非其負責管
    理之事實，業據被告戊○○供述明確，經核與證人即共同被
    告丁○○證稱：「在地攤買到假的。因為我買到假的，在光
    復橋下。（假的與真的差多少錢？）一個差十幾元。（你知
    道那是假的？）知道。（垃圾袋買回來，誰保管？）我。（
    為何不讓員工保管？）我放在地下室，地下室所有物品都是
    我個人保管。（其他的員工知道那是假的垃圾袋？）不知道
    ，我沒有讓他們知道。（你怎麼知道他們不知道那是假的？
    ）我沒有跟他們說那是假的，他們只有負責自己的業務，不
    會管其他的。（會計小姐是否知道那是假的？）不知道，所
    有的人都不知道。（只有你知道？）對。（你沒有跟員工說
    那是假的？）沒有，我買回來就直接放到地下室去。（為何
    後來被告戊○○也叫貨？）因為證人乙○○離職，我請被告
    戊○○去幫忙她的業務。（被查獲這批垃圾袋是否被告戊○○叫進來的？）不是，這些都是我買的。（如何將公司的清
    潔用品送到駐點去？）都是打電話進來，都是我送到駐點去
    的。（你如何包裝這些東西？）有的用紙箱，有的像我買的
    黑色垃圾袋或是大型牛皮紙袋，若是有掃把、拖把也可以一
    起放進去。（偵卷42頁照片是否為照片上的牛皮紙袋？）是
    。（戊○○有負責送到每個清潔地方去？）大部分我送的，
    不過如果他要過去打臘，有時後我會請他順便帶。（丙○○
    、官秀麗被查獲的垃圾袋，誰送的？）幾乎都是我送的，但
    是很久了，我不確定。（地下室物品還有何人可以管理？）
    沒有，就只有我管理。」等語，以及證人乙○○證稱：「（
    在合興任何職？）會計。就是叫貨還有算清潔員薪水。（還
    有誰負責叫貨？）我之外還有被告丁○○。（離職後工作交
    接誰？）被告戊○○。他就是機動組組長。（向何家公司叫
    垃圾袋？）向尚、快樂狗都是同一家。（垃圾袋叫來之後如
    何放？交給誰處理？）丁○○經理會說放在何處，就是放那
    邊。（你自己會不會去檢查垃圾袋？）沒有，我只有檢查數
    量，我不會檢查是否假的。（垃圾袋如何從公司拿到各個據
    點？）我們請被告戊○○他們要出去，會拿出貨單出去，看
    誰訂貨，就送到何處去，或是叫被告丁○○去，送貨時，送
    到何處，機動組出去打臘，就順便送出去。（知道公司有買
    偽造的垃圾袋？）不知道。」等語，再審酌本件偽造之專用
    垃圾袋並非出自被告戊○○所訂購之向尚實業有限公司，而
    係購自台北市光復橋下攤位，足見該偽造之專用垃圾袋係由
    被告丁○○一人前去光復橋下攤位所購得，並由被告丁○○
    親自保管，之後交予不知情丙○○、官秀華使用，而包括被
    告戊○○以及合興公司其他員工並不知情之事實，堪予認定
    ，是被告戊○○所辯並不知情等語，應可確定；綜上所述，
    尚無證據足資認定被告戊○○涉有公訴意旨所指之行為，自
    難以該罪相繩。此外，復查無其他積極確切之證據足資證明
    被告戊○○有何犯行，既不能證明被告戊○○犯罪，自應依
    法為被告戊○○無罪判決之諭知。
五、據上論斷，應依刑事訴訟法第301條第1項，判決如主文。
本案經檢察官鄭堤升到庭執行職務。
中    華    民    國    95    年    1     月    23    日
                  刑事第二庭    審判長法  官  吳孟良
                                      法  官  林孟皇
                                      法  官  蘇嘉豐
以上正本證明與原本無異。
如不服本判決，應於判決送達後10日內向本院提出上訴狀（應抄
附繕本）。告訴人或被害人如對於本判決不服者，應具備理由請
求檢察官上訴，其上訴期間之計算係以檢察官收受判決正本之日
期為準。
                                      書記官  蘇靜紅
中    華    民    國    95    年    1     月    23    日


司法院資訊處製作；財團法人民間司法改革基金會備份。
